【裁判字號】    99,訴,52
【裁判日期】    990421
【裁判案由】    殺人未遂
【裁判全文】
臺灣臺北地方法院刑事判決                99年度訴字第52號
公  訴  人  臺灣臺北地方法院檢察署檢察官
被      告  甲○○
選任辯護人  吳玲華律師
上列被告因殺人未遂案件，經檢察官提起公訴（98年度偵緝字第
2817號），本院判決如下：
    主  文
甲○○殺人未遂，處有期徒刑伍年陸月。
    事  實
一、甲○○前向地下錢莊借貸新臺幣（下同）9萬元，供己及好
    友乙○○共同花用，因不堪迭遭地下錢莊催索利息，乃於民
    國98年3月26日晚間8時許，電約乙○○在址設臺北市○○○
    路○段120號11樓臺北市萬華區區公所，要求其任借款保證人
    供己另行舉債清償利息，惟經乙○○拒絕，甲○○見其無視
    己人身安全將因討債人士受脅，仍逕於同日晚間11時30分許
    離去上處，一時怒氣難抑，頓萌殺意，明知人體腹腔為胃、
    腸、肝、腎、胰、脾多個重要臟器、大血管所在生命賴以存
    繫重要部位，以水果刀猛刺，將生致命結果，竟俟乙○○往
    前走約10公尺行經臺北市○○區○○街47號，而未及防備之
    際，突以雙手自乙○○背後環抱其身，旋持長約15公分水果
    刀1把（未扣案）猛刺其右腹1刀，再將刀刃向右劃，欲再刺
    第二刀時，因刀斷裂始罷手，旋倉皇逃逸，於途中某處丟棄
    該刀，而乙○○腹腔受有長3公分、寬1公分、深逾5公分致
    死可能腹部穿刺傷，嗣由路人緊急送醫，一度經醫師開立病
    危通知，因適時施以救護，得倖免於死而未遂。
二、案經乙○○訴由臺北市政府警察局萬華分局報告臺灣臺北地
    方法院檢察署檢察官偵查起訴。
    理  由
壹、證據能力：
    臺北市立聯合醫院和平院區（下稱和平醫院）診字第987080
    號診斷證明書及同院北市醫和字第0983143340號函、第0000
    0000000號函，固屬被告以外之人於審判外之書面陳述，然
    當事人未於言詞辯論終結前聲明異議，亦未聲請傳訊，顯放
    棄行使詰問權，本院審酌該陳述，係醫師視診告訴人乙○○
    後所出具，適為本案證據，依刑事訴訟法第159條之5規定，
    具證據能力。至其餘憑以認定本案犯罪事實之非供述證據（
    詳後述），查無違反法定程序取得之情，依同法第158條之4
    規定反面解釋，亦具證據能力。
貳、實體部分：
一、訊據被告甲○○固供認持刀刺入告訴人乙○○右腹，再刺第
    二刀時，刀即斷裂一節，然矢口否認有何殺人犯行，辯稱：
    僅有警告傷害犯意，並無殺人犯意云云，惟查：
(一)被告不堪地下錢莊索討利息，要求告訴人任己保證人以另行舉
  債清償利息遭拒，即趁告訴人離去未及防備之際，突以雙手自
  後環抱其身，並持水果刀刺其腹部1刀，再往右劃，欲刺第二
  刀時，刀即斷裂，致告訴人受有腹腔長3公分、寬1公分、深逾
  5公分致死可能腹部穿刺傷，嗣經路人送醫急救施以救護，始
  倖免一死等情，有下列證據可資證明：
1.被告於本院自承：伊跟地下錢莊借9萬元，於98年3月26日約告
  訴人在萬華區公所談判，從晚間8點至11點多，借這5萬元就是
  要繳9萬元借款利息，有3批人在伊家等，要伊繳利息，若當日
  未繳就會被押走，到11點多，告訴人一直吵著要回去，不理伊
  ，因被地下錢莊討債壓力大，聽到告訴人不肯，伊就生氣，才
  拿刀刺告訴人右腹1刀，再刺第2刀時，刀就斷了，是用平常力
  量刺，不是輕輕刺，刀柄及刀身合約半台尺等語（本院卷第24
  頁背面、第51頁、第8頁背面、第52頁）。
2.證人即告訴人證稱：9萬借款，被告拿走一半，他當日約伊晚
  間10時在萬華區公所見面，他看起來很急，表示要向人借錢，
  叫伊作保證人，伊認借款5萬元金額過大，怕被告無法清償，
  便未應允，談至11點半時，伊表示不能為他擔保，被告說要等
  借錢的人來，伊不想等，即轉身離去，向前走約10公尺至大理
  街47號時，他突然從後面抱住伊，伊沒有防備，被告右手拿東
  西刺伊腹部，刺很深，刺下去後還往右劃，被告當時有一點氣
  ，氣伊不願等，伊被刺時快要暈倒，他在旁邊看，然後就跑走
  ，是路人直接帶伊去醫院，至醫院時已發病危通知，醫生說差
  1公分就死了等詞【臺灣臺北地方法院檢察署98年度偵字第231
  57號卷（下稱偵卷）第4、20頁、本院卷第48頁正面及背面、5
  0頁正面及背面】。
3.和平醫院99年2月1日北市醫和字第09930811800號覆函謂：「
  乙○○傷口長3公分，寬1公分，深逾5公分，由上往下斜刺，
  已進入腹腔，未刺中臟器及大血管。腹部穿刺傷，若進入腹腔
  ，可能傷及大血管、腸道及臟器，會有致死可能，故須發出病
  危通知及緊急剖腹手術，經剖腹探查，幸未有致死傷害」（本
  院卷第30頁）；再參佐同院98年11月10日北市醫和字第098314
  33400號函：「乙○○至本院急診腹部有3公分穿刺傷，手指探
  入檢查發現已進入腹腔，可能傷及腸道及血管，有危及生命之
  可能，故發出病危通知並緊急手術，於加護病房住院治療，手
  術中發現穿刺傷已進入腹腔」（偵卷第28頁）；末衡以該院98
  7080號診斷證明書載明：「右腹穿刺傷3公分（進入腹腔）…
  當日緊急剖腹手術」與急診病歷述及：「傷口深入腹腔」，暨
  告訴人傷勢照片（偵卷第9、29-34頁）可知，告訴人有進入腹
  腔深達逾5公分腹部穿刺傷，以腹腔內佈有大血管、腸道、臟
  器一節觀之，告訴人所受前揭傷勢，客觀上確有腸胃道穿孔、
  臟器受損、腹內大量出血等致死危險，又告訴人係因被告自後
  環抱刺入角度偶然偏斜，始恰未刺及腹腔內大血管、腸道或臟
  器，而未致死，是被告選任辯護人擷取和平醫院上揭99年2月1
  日函謂「未刺中臟器及大血管」部分片段文辭，辯稱無致死可
  能，不該當殺人未遂罪客觀構成要件云云，實曲解文義，無足
  憑採。
(二)依下列各節，足認被告有殺人犯意：
1.被告供認：拿的是水果刀兼殺魚刀，刀係伊家裡嫂嫂在用的殺
  魚小刀，刀柄及刀身合約半台尺（本院98年度聲羈字第507號
  卷第6頁背面、本院卷第52頁、24頁背面），復參酌卷附被告
  所繪刀身形狀圖（本院卷第55頁），可知被告所持器械為扁平
  刀鋒，質地堅硬，確足以殺害人生命。
2.次衡人體腹腔佈有胃、腸、肝、腎、胰、脾多個重要臟器、大
  血管，上開器官均甚脆弱，倘以刀械猛力刺入，確足致命或失
  血過多身亡，此顯為被告所明知，觀告訴人有深入腹腔達逾5
  公分穿刺傷，再參以被告自承：欲刺第2刀時，刀就斷了，是
  用平常力道刺，不是輕輕刺等語，是告訴人穿刺傷既深及腹腔
  ，且被告刺第1刀後，因刀應聲而斷始罷手等情，顯證被告用
  力甚深，殺意至堅，故被告辯稱：伊右手大拇指斷掉，刺告訴
  人不會很用力，是警告傷害意思，無殺人犯意云云，洵為狡卸
  虛詞，顯不可信。
3.末參酌被告供認：98年3月26日晚間地下錢莊一直打伊手機叫
  伊還利息，有3批人在伊家那邊等，告訴人一直吵著要回去，
  伊說那你就看著伊被押走嗎？伊就生氣，要向告訴人拿利息錢
  ，他說沒錢還，伊被地下錢莊討債壓力大，聽到他不肯還錢，
  伊就生氣，一直想不開，就拿起刀子刺他第一刀，再刺第二刀
  時，刀子就斷了（問：當時有無想到一次會把乙○○刺死？）
  答：伊當時已經情緒不穩定，因告訴人體格很好，趁他轉身沒
  有看到時刺他等語（本院卷第50頁背面-51頁、第6頁背面、臺
  灣臺北地方法院檢察署98年度偵緝字第2817號卷第17頁），核
  與證人即告訴人上揭所證：被告當時有點生氣，從背後偷偷跑
  過來朝伊腹部刺，刺很深等詞相符，足徵被告遭討債人士窮討
  猛索、人身受脅之際，又屢屢要求告訴人未果，見告訴人竟無
  視於此逕自離去，一時怒氣難遏，始起意持刀猛向告訴人佈有
  多個重要臟器腹部深刺。
4.綜合前開被告頻遭討債人士催索，又經告訴人漠然以對，因而
  忿恨難消，頓萌殺機；所持兇器係質地堅硬犀銳水果刀；朝人
  體致命部位腹腔猛力深刺逾5公分，其攻擊力道確屬猛烈足使
  人斃命；刺第一刀後，猶未止歇，欲刺第二刀時，始因刀斷而
  罷手、見告訴人受刺暈眩不支之際，視若無睹，逕自逃逸，堪
  證被告顯欲致告訴人於死。盱衡上揭案發當時被告與告訴人間
  談判未果、被告攻擊力道、次數及部位、所執兇器種類、攻擊
  後之後續動作、告訴人所受傷勢等客觀情狀，予以通盤斟酌判
  斷，而認被告戕害告訴人生命決意，至甚明灼。被告及選任辯
  護人辯稱：伊選大馬路邊刺被告，以便路人可行搭救，無殺人
  犯意；被告豈會刺死告訴人，致己獨力負擔債務云云，無非飾
  卸狡詞，要不可取，是本案事證明確，被告犯行堪以認定，應
  依法論科。
二、核被告所為，係犯刑法第271條第1項、第2項殺人未遂罪。
    又被告著手殺害告訴人而不遂，為未遂犯，依刑法第25條第
    2項規定減輕其刑。爰審酌被告於76年因賭博案件經法院判
    處罪刑確定，有臺灣高等法院被告前案紀錄表在卷為憑；僅
    供承部分犯行，又未與告訴人和解，難認其具悔意；因地下
    錢莊屢以人身相脅，告訴人又漠然以對，乃怒而起意刺殺告
    訴人之犯罪動機、犯罪手段、目的、生活狀況、智識程度等
    一切情狀，另公訴人雖求處被告有期徒刑6年，惟本院細斟
    上揭各情，仍認該求刑殊嫌過重，故量處如主文所示之刑。
    未扣案水果刀1把，固為被告供本案犯罪所用之物，然被告
    陳稱係嫂嫂所有，因斷掉丟棄（本院卷第24頁背面、第52頁
    ），而非被告所有，又無證據證明現仍存在，且非義務沒收
    之物，故不宣告沒收，附予指明。
據上論斷，應依刑事訴訟法第299條第1項前段，刑法第271條第1
項、第2項、第25條第2項，判決如主文。
本案經檢察官張成業到庭執行職務。
中    華    民    國    99    年    4     月    21    日
                    刑事第14庭審判長法  官  吳冠霆
                                    法  官  賴武志
                                    法  官  陳琪媛
以上正本證明與原本無異。
如不服本判決，應於判決送達後10內向本院提出上訴狀。
                                    書記官  陳豪達
中    華    民    國    99    年    4     月    21    日
中華民國刑法第271條
（普通殺人罪）
殺人者，處死刑、無期徒刑或 10 年以上有期徒刑。
前項之未遂犯罰之。
預備犯第 1 項之罪者，處 2 年以下有期徒刑。

司法院資訊處製作；財團法人民間司法改革基金會備份。
